臺灣高等法院民事判決　　　　　　　　95年度上易字第1009號
上　訴　人　乙○○
被　上訴人　甲○○
訴訟代理人　李志雄律師
上列當事人間請求侵權行為損害賠償事件，上訴人對於中華民國
95年9月27日臺灣板橋地方法院95年度訴字第608號第一審判決提
起上訴，經本院於96年1月23日言詞辯論終結，判決如下：
    主  文
上訴駁回。
第二審訴訟費用新台幣肆仟捌佰元由上訴人負擔。
    事實及理由
一、被上訴人起訴主張：其與訴外人林昭勝於民國（下同）72年
    3月8日結婚，嗣林昭勝於93年11月間結識上訴人後，上訴人
    明知林昭勝係有配偶之人，竟自93年12月間起，先後在台北
    縣新莊市○○路咖哆利汽車旅館、台北縣泰山鄉○○○路山
    水園汽車旅館等多家汽車旅館，及台北縣板橋市○○街上訴
    人租屋處，多次與林昭勝發生性行為，進而挑唆林昭勝脅迫
    被上訴人同意離婚，被上訴人不堪受脅迫，乃於94年8月19
    日與林昭勝協議離婚，並已辦妥離婚登記，嗣因上訴人不願
    與林昭勝結婚，林昭勝始知受騙，因而將上情告知被上訴人
    。被上訴人因遭上訴人破壞婚姻家庭生活圓滿，致精神受有
    重大之傷害，爰依據侵權行為之法則，請求上訴人賠償新台
    幣（下同）300萬元，並加付法定遲延利息等語。原審為被
    上訴人一部勝訴、一部敗訴之判決，判命上訴人應給付被上
    訴人30萬元，及自95年3月11日起至清償日止，按年息5%計
    算之利息，並駁回被上訴人其餘之訴。被上訴人就其敗訴部
    分未提起上訴，對於上訴人之上訴則聲明駁回上訴。
二、上訴人則以：其並無與林昭勝通姦之行為，而林昭勝與上訴
    人交往期間，先向上訴人謊稱其配偶已身亡，嗣又改稱其配
    偶有外遇，是其所為之證詞顯難信為真實。又被上訴人縱容
    林昭勝與上訴人交往8、9個月之久，且林昭勝多次在外過夜
    ，被上訴人無法諉為不知；且倘被上訴人係於離婚後始知悉
    ，被上訴人應無精神上損害可言。另上訴人高職肄業、中年
    失業、宿疾纏身，且無任何資產，無力負擔被上訴人所請求
    之高額賠償金等語，資為抗辯。原審為上訴人一部勝訴、一
    部敗訴之判決（詳如前述），上訴人就其敗訴部分不服，提
    起上訴，並聲明：(一)原判決關於不利於上訴人部分廢棄。(二)
    上開廢棄部分，被上訴人在第一審之訴駁回。
三、按因故意或過失，不法侵害他人之權利者，負損害賠償責任
    ；故意以背於善良風俗之方法，加損害於他人者亦同，民法
    第184條第1項定有明文。又通姦之足以破壞夫妻間之共同生
    活，非法之所許，此從公序良俗之觀點可得斷言，是不論所
    侵害係何權利，對於配偶之他方，應構成侵權行為，故夫與
    人通姦，妻苟因此受有非財產上損害，自得依前揭規定請求
    加害者賠償。經查：
  (一)被上訴人主張其與林昭勝原為夫妻；林昭勝於93年11間結識
    上訴人後，即先同年12月間起多次與上訴人發生性行為，嗣
    為圖能與上訴人結婚，復要求與被上訴人離婚，被上訴人乃
    於94年8月16日與林昭勝協議離婚，並於同年月19日辦妥離
    婚登記等情，業據被上訴人提出林昭勝之自白書、上訴人與
    林昭勝共同出遊及投宿汽車旅館之照片為證（見原法院95年
    度簡附民字第18號卷第5、6頁，原審卷第34至36頁），且據
    林昭勝在所涉刑事案件偵查中自白無訛，而上訴人因此所涉
    及刑責部分，亦經原法院刑事庭認定犯有相姦罪，而判處有
    期徒刑3月確定，亦有台灣板橋地方法院檢察署94年度他字
    第6702號94年11月24日訊問筆錄及原法院95年度簡字第601
    號刑事簡易判決可稽（見原審卷第18、19、38、39頁），是
    被上訴人主張上訴人與林昭勝有通姦之行為，應屬可取。
  (二)上訴人雖抗辯被上訴人縱容林昭勝與上訴人交往8、9個月之
    久，且林昭勝多次在外過夜，是被上訴人於離婚前應已知悉
    上訴人與林昭勝交往等語，惟為被上訴人所否認，且依林昭
    勝上開自白書所載及偵查中所為之自白，林昭勝係於離婚後
    始將上開通姦之事告知被上訴人，此外，上訴人復無法舉證
    證明被上訴人確有於婚姻關係存續中，明知林昭勝與上訴人
    通姦而予以縱容或宥恕之情事，是上訴人所為此部分之抗辯
    ，尚不足取。
  (三)查上訴人明知林昭勝係有配偶之人，而於被上訴人婚姻關係
    存續中與林昭勝通姦，致林昭勝為能與上訴人結婚，而與被
    上訴人離婚，使被上訴人因此喪失婚姻生活之圓滿安全與幸
    福，被上訴人所受精神上之痛苦甚鉅，自得請求上訴人賠償
    非財產上之損害。又被上訴人雖係離婚後始知悉上情，然衡
    情尚難因此即謂被上訴人無受精神上之損害，是上訴人所為
    此部分之抗辯，亦不足取。爰斟酌被上訴人係高職畢業，任
    職於榮泰旅行社股份有限公司，年薪約25萬元，有房屋1幢
    、土地及田賦共4筆，財產總額約360萬元；而上訴人係高職
    肄業，目前無業，無任何資產（有學歷證明文件、扣繳憑單
    及稅務電子閘門財產所得調件明細表可稽－見原審卷第50、
    51、56至60頁；且為兩造所不爭執）等一切情狀後，認被上
    訴人請求賠償非財產上之損害以30萬元為適當，亦屬有據。
四、綜上所述，被上訴人依據侵權行為之法則，請求上訴人給付
    30萬元，及自95年3月11日起至清償日止，按年息5%計算之
    利息部分，為有理由，應予准許。從而，原審就此部分所為
    上訴人敗訴之判決，核無違誤，上訴意旨猶執前詞指摘原判
    決此部分為不當，求予廢棄改判，為無理由，應予駁回。
五、至兩造其餘之攻擊或防禦方法及未經援用之證據，經本院斟
    酌後，認為均不足以影響本判決之結果，自無逐一詳予論駁
    之必要，併此敘明。
六、據上論結，本件上訴為無理由，依民事訴訟法第449條第1項
    、第78條，判決如主文。
中　　華　　民　　國　　96　　年  　2　　月　 　6　 　日
                    民事第四庭
                        審判長法  官  張劍男
                              法  官  陳昆輝
                              法  官  彭昭芬
正本係照原本作成。
不得上訴。
中　　華　　民　　國　　96　　年　　2 　　月　　6 　　日
                            　書記官  丁華平
